【裁判字號】    99,上更(一),255
【裁判日期】    990824
【裁判案由】    毒品危害防制條例
【裁判全文】
臺灣高等法院刑事判決             99年度上更(一)字第255號
上  訴  人
即  被  告  丁○○
選任辯護人  陳明欽律師
            王秋滿律師
上列上訴人因毒品危害防制條例等案件，不服臺灣臺北地方法院
98年度訴字第888號，中華民國98年9月30日第一審判決（起訴案
號：臺灣臺北地方法院檢察署98年度偵字第8382號），提起上訴
，經判決後，由最高法院第一次發回更審，本院判決如下：
    主  文
原判決關於丁○○部分撤銷。
丁○○共同運輸第三級毒品，處有期徒刑伍年捌月。扣案如附表
一編號一至七、十、十二所示之物均沒收。未扣案如附表一編號
十二所示之物應與乙○○、甲○○、陳日昇、呂博毅連帶沒收，
如全部或一部不能沒收時，應與乙○○、甲○○、陳日昇、呂博
毅連帶追徵其價額。
    事  實
一、丁○○明知愷他命（Ketamine，俗稱Ｋ他命）為毒品危害防
    制條例所規定之第三級毒品，依法不得製造、運輸、販賣或
    轉讓，竟與乙○○（另經本院前審以共同運輸第三級毒品罪
    判決處有期徒刑二年十月，乙○○不服上訴，嗣又撤回上訴
    確定）於民國九十八年三月間，共同接受真實姓名年籍不詳
    ，自稱呂博毅之成年男子之委託，由乙○○提供其所持用之
    門號0000000000號行動電話一支，作為日後聯繫
    提領夾藏愷他命貨物之用，並負責前往貨運場領取內藏有第
    三級毒品愷他命（下稱愷他命）之電動麻將桌三組，運送至
    指定地點拆解，再將內藏之愷他命取出、藏放於指定地點，
    呂博毅並允諾事成之後交付新台幣（下同）10萬元之報酬，
    丁○○另以不詳代價，同意出面租借場地供乙○○等拆解該
    等電動麻將桌，將取出之愷他命藏放，並負責聯繫、協助乙○○前往貨運場領取該等電動麻將機，再引導渠等前往租借
    場地拆解。渠三人乃共同基於運輸第三級毒品愷他命之犯意
    聯絡，乙○○於九十八年三月二十七日早上，接獲得利通交
    通有限公司（下稱得利通公司）內某職員來電，告知其可前
    往領取電動麻將桌三組，乙○○於當日下午便將其不知情之
    妻張雅媛所有之車牌號碼九四三－ＵＱ號貨車，從屏東駛至
    桃園縣龍潭賽車場附近停放，作為運輸內藏愷他命之電動麻
    將桌三組之交通工具，復以其持用如附表一編號七至九所示
    之行動電話與丁○○所有如附表一編號五、六所示之行動電
    話聯繫告知該內藏愷他命之電動麻將桌已至得利通公司設於
    臺北縣林口鄉○○街之貨運場，並約定於同年月三十一日前
    往領取搬運，丁○○即於九十八年三月三十日二十一時許，
    前往桃園縣蘆竹鄉○○○街Ａ１精緻洗車場，向不知情之該
    洗車場負責人許岳健租借Ａ１精緻洗車場使用，作為翌（三
    十一）日下午拆解電動麻將桌取出愷他命之場地。同日晚間
    ，乙○○乃向甲○○、陳日昇（上二人均經本院前審以共同
    運輸第三級毒品罪各判決處有期徒刑二年六月，甲○○、陳
    日昇提起上訴後，嗣又撤回上訴確定在案）邀約一同北上搬
    運內藏愷他命之電動麻將桌，甲○○、陳日昇即與乙○○共
    同基於運輸第三級毒品愷他命之犯意聯絡，於九十八年三月
    三十一日凌晨，與乙○○一同自屏東搭乘和欣客運北上至國
    道三號新屋交流道，甲○○於抵達新屋交流道後，即以所持
    用如附表一編號十、十一所示之行動電話通知丁○○，丁○○即駕駛車牌號碼七一九七－ＰＰ號自用小客車前往新屋交
    流道搭載乙○○、甲○○、陳日昇至龍潭賽車場附近取上開
    車號之貨車，四人復一同駕車前往臺北縣林口鄉○○街，丁○○與陳日昇在上開貨運場附近的便利商店等候，由乙○○
    與甲○○進入該貨運場內，渠二人為避免運輸愷他命之犯行
    曝光，由甲○○佯為陳龍發本人，於得利通公司貨物簽收單
    簽收欄上偽造陳龍發之署押一枚，以偽造完成陳龍發本人領
    取電動麻將機三組意思表示之貨物簽收單私文書後，持向得
    利通公司某不知情之職員領取上開電動麻將機三組而行使之
    （乙○○、甲○○共同行使偽造私文書罪部分，業經本院前
    審判決處有期徒刑三月，乙○○、甲○○上訴後，經最高法
    院判決駁回上訴確定），乙○○與甲○○領取內藏愷他命之
    電動麻將桌三組後，將之置於上開貨車上，旋駛離貨運場，
    前往便利商店與丁○○、陳日昇會合，即由丁○○駕駛小客
    車搭載甲○○在前引導，乙○○、陳日昇駕駛該貨車跟隨在
    後，將該貨車駛至上開Ａ１精緻洗車場內停放，丁○○隨即
    先行駕車離開，乙○○、甲○○及陳日昇即入內拆解電動麻
    將桌，將藏放於內之愷他命取出，其中一包（毛重八十八點
    九八公克）夾藏於陳日昇之外套內，其中一包（毛重一百零
    三點二七公克）夾藏於甲○○之衣服口袋內，其餘愷他命六
    十一包（總毛重三萬零二百九十五點二八公克）分別放入兩
    個行李袋內，再藏置於該洗車場之洗衣機內。丁○○於同日
    十三時三十分許，接獲甲○○電話通知已將愷他命取出並藏
    置於洗車場之洗衣機內而返回Ａ１精緻洗車場時，適為在現
    場埋伏之員警當場查獲，並扣得如附表一編號一至十一、附
    表二所示之物，而查悉上情。
二、案經內政部警政署航空警察局報告臺灣臺北地方法院檢察署
    檢察官及自動檢舉偵查起訴。
    理  由
壹、程序事項
一、依大法官會議釋字第五八二號解釋意旨，共同被告於被告案
    件中係屬證人，法院應踐行人證之法定調查程序，始具有證
    據能力；而共同被告於被告案件中之警詢、偵查中陳述，因
    被告無從為詰問，而有礙被告之對質詰問權，應無證據能力
    。再法院就被告之案件對其他共同被告或與被告有共犯關係
    之人調查，均應依人證之調查程序傳喚該共同被告或共犯到
    場，命其立於證人之地位而為陳述，並通知被告，使被告有
    與之對質及詰問其現在與先前陳述之瑕疵的機會，以確保其
    對質詰問權，並藉以發現實體真實（最高法院九十四年度臺
    上字第一七七六號判決意旨參照）。依上開大法官會議解釋
    及最高法院判決意旨，法院如於共同被告以證人身分到庭陳
    述，訊問被告對共同被告之審判外陳述有何意見，並准許被
    告對於共同被告當庭及先前陳述進行詰問，即已賦予被告對
    於共同被告對質詰問機會，此時共同被告於審判外陳述之瑕
    疵，應已治癒，而具有證據能力。被告及其辯護人主張：證
    人即共同被告乙○○於本院上訴審所為不利被告之證述內容
    未經被告對質詰問，無證據能力云云。經查，共同被告乙○○於警詢、原審及本院上訴審審理時所為證述，均已於原審
    、本院前審、本院九十九年八月十日審理時以證人身分到庭
    陳述，並賦予被告及其辯護人對質詰問之機會（見原審卷二
    第八至二十頁、本院上訴審卷第二００至二０四頁、本院更
    一審卷第一三四至一三六頁），則證人即共同被告乙○○前
    揭證述，即均具有證據能力。
二、本院下列所引其餘各項證據之證據能力，包括人證及文書證
    據等，經本院當庭提示，檢察官、被告及其辯護人均表示有
    證據能力（見本院卷第六三至六五頁、第一三七至一四四頁
    ），且迄至言詞辯論終結前未再聲明異議。又該等證據，亦
    無刑事訴訟法第159條之4顯有不可信之情況與不得作為證據
    之情形。本院審酌上開證據資料製作時之情況，尚無違法不
    當及證明力明顯過低之瑕疵，亦認為以之作為證據應屬適當
    ，是依刑事訴訟法第159條之4、第159條之5規定意旨，均有
    證據能力，合先敘明。
貳、實體事項
一、上開犯罪事實，業據上訴人即被告於本院審理時坦承不諱（
    見本院更一審卷第一三三頁反面、第一四五頁），核與證人
    即共同被告乙○○、甲○○、陳日昇於原審證述情節相符，
    復經證人許岳健、游智強、翁啟超分別於警詢、原審及本院
    前審證述明確。而被告丁○○於案發當日十三時三十分許，
    接獲被告甲○○之通知而駕車返回Ａ１精緻洗車場時，為警
    當場查獲，並扣得如附表一編號一至十一、附表二所示之物
    等事實，亦經被告丁○○供承在卷，並有內政部警政署刑事
    警察局搜索扣押筆錄、扣押物品目錄表、扣押證物照片二十
    四張在卷可參（見偵查卷第六至十六頁、第二十四至二十五
    頁、第三十四至三十六頁、第十五至四十七頁、第六十至六
    十五頁），且現場為警查扣如附表一編號一所示之疑似愷他
    命白色晶體共計六十三包，經送請內政部警政署刑事警察局
    以核磁共振分析法、氣相層析質譜儀分析法鑑定，分別予以
    編號Ａ１至Ａ３０、Ｂ１至Ｂ３１、Ｃ、Ｄ，編號Ａ１至Ａ
    ２８驗前總毛重一萬四千一百公克（包裝塑膠袋總重約三百
    四十一點八八公克），編號Ａ２９、Ａ３０驗前總毛重一千
    零一點二八公克（包裝塑膠袋總重約二十四點四二公克），
    編號Ｂ１至Ｂ３１驗前總毛重一萬五千一百九十四公克（包
    裝塑膠袋總重約三百七十點六六公克），編號Ｃ驗前總毛重
    八十八點九八公克（包裝塑膠袋總重五點七公克），編號Ｄ
    驗前毛重一百零三點二七公克（包裝塑膠袋重五點七公克）
    ，均檢出愷他命成分，純度約百分之九十九等情，此有內政
    部警政署刑事警察局九十八年四月二十八日出具之刑鑑字第
    ０九八００四五四六六號鑑定書一紙在卷可憑（見偵查卷第
    一三七頁）。此外，復有共同被告乙○○、被告之入出境紀
    錄（見本院更一審卷第二十九、三十三頁）、得利通公司貨
    物簽收單一紙（見原審卷二第八十一頁）、被告持用之0000
    000000行動電話雙向通聯記錄（原審卷一第一二二頁至第一
    六八頁參照）、遠傳電信股份有限公司99年7月15日遠傳企
    營字第9910701527號函（見本院更一審卷第一一四至一三０
    頁）各一份附卷可佐，是被告所為前開自白堪信與事實相符
    而可採信。被告丁○○既與呂柏毅、乙○○就領取電動麻將
    機，並載運至安全地點拆解、取出內藏之愷他命等節早有謀
    議，且知悉共同被告乙○○本次前往領取之電動麻將機三組
    內夾藏有愷他命，仍依呂柏毅之指示，負責租用場地，並與
    共同被告乙○○聯繫後，駕車帶領共同被告乙○○、陳日昇
    、甲○○等人前往貨運場領取內藏愷他命之電動麻將桌三組
    ，復引導乙○○等人將該內藏愷他命之電動麻將機載往其事
    先借用之Ａ１精緻洗車場拆解、藏放，堪認被告丁○○與呂
    柏毅、乙○○、甲○○、陳日昇就前揭運輸第三級毒品愷他
    命之犯行確有犯意聯絡、行為分擔甚明。
二、證人即共同被告乙○○於本院審理時雖指稱伊是受被告丁○○指示運輸本件毒品，丁○○即是「呂博毅」之人，實際上
    並無「呂博毅」之人云云（見本院上訴審卷第一九九至二０
    三頁、本院更一審卷第一三四頁）。然訊據被告堅決否認伊
    為呂博毅之人，辯稱伊在大陸深圳認識呂博毅，乙○○也認
    識呂博毅，九十八年三月伊去大陸時在台商會上有遇見呂博
    毅、乙○○，當時伊就有答應呂博毅會配合運輸愷他命，運
    輸毒品的事是呂博毅自己與乙○○接觸，十萬元代價也是呂
    博毅答應給乙○○的等語。經查：證人即共同被告甲○○於
    警詢時供稱：我與乙○○認識很久了，我聽他在電話中跟呂
    博毅提到去林口貨運行領麻將機，並跟我說有錢可以賺，我
    心裡想應該是違法的，…乙○○跟我說工作還沒做完，要等
    呂先生來將愷他命取走才有錢可以領等語（見偵查卷第二十
    八至二十九頁）；於偵查中供稱：因為我聽見乙○○在和呂
    先生談電話時，我知道是有工作可以做，我就跟著去做，因
    為我聽見他們講話的內容，就知道是不好的東西，但是我不
    知道是什麼東西等語（見偵查卷第七十至七十一頁）；於原
    審羈押庭時供稱：因為我聽乙○○在和呂博毅通電話時，知
    道可以賺錢，我向乙○○表示我有意願要打這個工，雖然聽
    到乙○○和呂博毅通話內容，知道打的工可能不是什麼好事
    ，但我真的需要錢等語（見原審聲羈卷第十二頁反面）；於
    本院審理時證稱：我曾聽過乙○○講電話，他說跟呂博毅講
    電話，我沒有看過呂博毅本人，我們要搬貨前一、二天，我
    們三個人在一起，我聽到乙○○在講電話，談及小威也就是
    被告丁○○，還有聽到他講呂博毅，我只是單方面聽他講，
    實際上他跟何人講電話我不知道（見本院更一審卷第137頁
    ），另證人陳日昇於原審羈押庭時亦供稱：有聽過呂博毅之
    人（見原審聲羈卷第八頁反面），足見證人乙○○確實曾向
    其他共同被告談及呂博毅之人，及搬運電動麻將機之事，參
    以共同被告乙○○、甲○○、陳日昇於案發前即已認識被告
    ，並均同意參與本件拆解電動麻將機之工作，被告亦出面協
    助、安排本件運輸毒品犯行之遂行，證人乙○○實無動機故
    意虛擬「呂博毅」之人用以掩飾被告身分、犯行之必要，且
    被告辯稱伊曾於九十八年三月間與呂博毅、陳家年在大陸地
    區見面吃飯乙節，復與證人即共同被告乙○○供述之情節相
    符（見原審聲羈卷第十頁反面），並有上開被告、乙○○之
    入出境資料在卷可佐，倘被告確為呂博毅之人，並委託乙○○為本件運輸毒品犯行，其大可在臺灣地區與乙○○相約見
    面或電話聯繫謀議上情即可，何須親自遠赴大陸地區委託乙○○為本件犯行？顯與常情未合，況證人乙○○對於究竟是
    何人指示其運輸扣案之愷他命、是否確有「呂博毅」之人、
    如何以0000000000行動電話與被告即「呂博毅」之人聯繫等
    情節，證述內容前後並不一致（見本院上訴審卷第一九九至
    二０三頁、本院更一審卷第一三四至一三六頁），況且其所
    謂經警查獲後被告即利用各種機會、管道與其他共同被告串
    證欲將本件犯行推給呂博毅之人，以求減輕刑責乙節，復經
    證人即共同被告甲○○證述並無聽聞此事（見本院更一審卷
    第一三七頁），再審諸被告持用之門號0000000000行動電話
    雙向通聯記錄顯示（原審卷一第一二二頁至第一六八頁），
    案發期間、前後均查無證人李家成有以門號0000000000行動
    電話與被告通話之記錄，反見被告於本件毒品運送過程中，
    有多次與大陸地區不明人士電話聯繫、簡訊傳送之紀錄，堪
    認證人李家成於警詢、偵查及原審審理時證述之事實，應較
    為正確，其嗣於本院審理時翻異前詞，改稱被告即為呂博毅
    之人，並無憑據，要無足採。綜上所述，本件事證明確，被
    告上揭犯行，足堪認定，應依法論科。又本件事證已明，辯
    護人請求再行傳喚證人翁啟超部分，因該證人已於本院前審
    具結作證實施交互詰問，本院認即無必要；另最高法院發回
    意旨指稱：被告於本院前審曾聲請向台灣台北看守所調取乙○○接見律師時之相關錄影資料乙節，本院依被告所請向臺
    灣台北看守所函調上述資料，經該所於九十九年七月五日以
    北所戒字第990006734號函覆稱：本所自九十八年二月五日
    起，遵照法務部九十八年二月四日法矯字第00980900395號
    函規定及司法院大法官會議釋字第654號解釋，除經法官、
    檢察官依刑事訴訟法第三十四條但書及第一零五條第三、四
    項規定以書面載明期間，指揮看守所對於被告接見律師時為
    監聽、錄音或紀錄外，均依照「監看而不與聞」之解釋意旨
    辦理，是以無律師接見內容及錄音資料可提供。本所監視錄
    影主機之存檔係採循環覆蓋方式存儅，保存期限約為四十天
    ，旨揭收容人最後一次律師接見之時間為九十九年三月二十
    五日，已超過檔案保存期限，是以無法提供律見室相關錄影
    檔案等情（見本院更一審卷第五十頁），足見上開錄影資料
    已無法調取，自無調查之可能，併此說明。
三、論罪科刑部分：
（一）新舊法比較適用
   1、行為後法律有變更，致發生新舊法比較適用時，除與罪刑
      無關者，例如易刑處分、拘束人身自由之保安處分等事項
      ，不必列入綜合比較，得分別適用有利於行為人之法律，
      另從刑原則上附隨於主刑一併比較外，於比較新舊法時應
      就罪刑有關之一切情形，含本刑及有關之共犯、未遂犯、
      想像競合犯、牽連犯、連續犯、結合犯，以及累犯加重、
      自首減輕暨其他法定加減原因（如身分加減）與加減例等
      ，綜其全部罪刑之結果為比較後，擇較有利者為整體之適
      用，不能予以割裂而分別適用個別有利之條文。
   2、按法規之制定與法規之修正，如有特定生效日之必要者，
      依中央法規標準法第14條或第20條第2項準用第14條之規
      定，應分別特定其施行日期。法規制定或前次修正基於特
      殊因素所特定之施行日期，並不適用於日後修正或再次修
      正之條文。又法律之制定或修正，若未明定施行日期者，
      中央法規標準法雖未規定應自何時生效，然法律既經制定
      或修正並經總統公布，自應依一般原則，自公布日起算至
      第3日發生效力。92年7月9日修正公布之毒品危害防制條
      例第36條規定：「本條例自公布後6個月施行」，其立法
      理由謂：「 (一)依修正草案第2條第3項規定，法務部需
      會同衛生署成立審議委員會每3個月定期檢討調整毒品之
      分級及品項，而本次新增第4級毒品，有需要在新法施行
      前先經該審議會檢討後再調整公布，爰預留6個月緩衝期
      ，以利處理。(二)依本條例新修正之規定，有必要再訂定
      相關子法及修正相關法規，以配合本條例之施行，故亦有
      需要預留適當緩衝期，以利訂頒相關子法及相關法規之配
      合修正」，故該條規定，顯係因應該次修正之需，始預留
      適當之緩衝期，故其後修正條文之施行日期尚難援引此一
      規定而為標準，若未明定施行日期者，自應依一般原則，
      自公布日起算至第3日發生效力。查總統於98年5月20日以
      華總一義字第09800125141號令修正公布毒品危害防制條
      例第4、11、11之1、17、20、25條條文，依上開說明，修
      正條文應自公布日起第3日即98年5月22日發生效力。次按
      毒品危害防制條例第4條第3項原規定「製造、運輸、販賣
      第三級毒品者，處5年以上有期徒刑，得併科新臺幣5百萬
      元以下罰金」，本案被告行為後，上開規定業經修正為「
      製造、運輸、販賣第三級毒品者，處5年以上有期徒刑，
      得併科新臺幣7百萬元以下罰金」，經比較上開新舊法之
      規定，犯罪構成要件並未變動，僅新法之罰金數額提高，
      因新法並未較有利於被告，且被告並未於偵審中自白犯行
      ，並無修正後毒品危害防制條例第17條第2項之適用，故
      此部分自應適用舊法即修正前毒品危害防制條例第4條第3
      項之規定，附此敘明。
（二）查愷他命係毒品危害防制條例第2條第2項第3款所列管之
      第三級毒品，依法不得運輸。核被告丁○○前開所為，係
      犯「修正前」毒品危害防制條例第4條第3項之運輸第三級
      毒品罪。按毒品危害防制條例第2條第2項規定，毒品依其
      成癮性、濫用性及對社會危害性分為四級，並就製造、運
      輸、販賣、意圖販賣而持有、以非法方法使人施用、引誘
      他人施用及轉讓不同品項之毒品等行為，分別定其處罰。
      至施用或持有第三、四級毒品，因其可罰性較低，故未設
      處罰之規定，僅就施用及持有第一、二級毒品科以刑罰（
      95年度台上字第5252號、96年台上字第727號判決意旨參
      照）。查被告行為時，修正前毒品危害防制條例關於持有
      第三級毒品無處罰明文，是被告因運輸第三級毒品而持有
      第三級毒品之低度行為，不構成犯罪（毒品危害防制條例
      修正後，已增訂第11條，該條第5項規定持有第三級毒品
      純值淨重20公克以上者，處3年以下有期徒刑，得併科新
      台幣30萬元以下罰金）。又共同正犯乃係在合同意思範圍
      以內，各自分擔犯罪行為之一部，互相利用他人之行為，
      以達其犯罪之目的；故各共同正犯之間，非僅就其自己所
      實施之行為負責，並應在犯意聯絡之範圍內，對於其他共
      同正犯所實行之行為，亦共同負責。是被告與呂博毅、乙○○、甲○○、陳日昇等人就上開犯行，有犯意聯絡與行
      為分擔，應論以共同正犯。
四、原審對被告丁○○予以論罪科刑，固非無見，惟查；（一）
    門號0000000000號行動電話晶片卡係案外人丙○○申辦後，
    由共犯乙○○向友人借來使用乙節，已如前述說明，原審不
    察，誤認係呂博毅所有交付共犯乙○○使用，事實認定即有
    違誤。（二）被告行為後，有關毒品危害防制條例第4條第3
    項及第17條條文，業經總統於98年5月20日華總一義字第098
    00125141號令修正公布，並自公布日起第3日施行；原第4條
    第3項、第17條之規定，既有前述之變更與增加，而有較為
    不利於被告及較為有利於被告之情形，自應依刑法第2條第1
    項前段及第1項但書規定予以比較適用，原審卻未及為比較
    新舊法適用，尚有未合。（三）原判決事實、理由欄均認定
    本次犯行，被告於呂博毅、乙○○、陳日昇、甲○○間有犯
    意聯絡及行為分擔為共同正犯，然原判決主文關於被告宣告
    從刑部分，卻漏未宣告未扣案如附表一編號十二所示之物，
    應與其餘共犯連帶沒收，以及如全部或一部不能沒收時，與
    其他共犯連帶追徵其價額，亦有未妥。被告上訴意旨先否認
    犯罪，嗣又坦承共同運輸毒品犯行，惟指稱伊非呂博毅之人
    ，僅受呂博毅委託負責帶同共同被告乙○○等人領取麻將機
    及出面借用場地拆解麻將機，參與之情節尚屬輕微，原審對
    被告量刑過重云云，固非全無足取，如前所述，惟原判決關
    於被告丁○○部分既有上開可議之處，自無可維持，應予撤
    銷改判。
五、辯護人固另以本件被告應有刑法第59條酌減其刑之適用，惟
    本院考量被告之犯罪動機、運輸愷他命數量，而認被告所為
    前開犯行之情狀，尚無顯可憫恕之情況，即無前開法條之適
    用。爰審酌被告智識程度並無明顯不足或較一般人低落之情
    形，而運輸毒品行為乃毒品禍害之源，其源不斷，則流毒所
    及，致使買受之吸毒者更加產生依賴性及成癮性，非僅多數
    人之生命、身體受其侵害，社會安樂國家富強之整體法益受
    損亦不能免，為害之鉅，當非個人一己之生命、身體法益所
    可比擬，嚴重戕害國民之身心健康，危害社會非輕，惟其未
    曾受有期徒刑以上刑之宣告，此有本院被告前案紀錄表在卷
    可稽，素行尚可，然其不思正途營生，受友人請託、利誘，
    率爾共同運輸第三級毒品愷他命，所為自無可取，且所犯共
    同運輸第三級毒品數量龐大，若流入市面，所生危害甚鉅，
    兼衡其於前揭集團中角色及犯罪分工各情，及於偵查及原審
    審理時否認全部犯行，本院審理時已坦承犯行之態度等一切
    情況，量處如主文第二項所示之刑，以資懲儆。
六、沒收部分：
（一）按依毒品危害防制條例第十八條第一項前段之規定，應予
      沒收銷燬之毒品，以經查獲之第一、二級毒品為限。又毒
      品依其成癮性、濫用性及對社會危害性，共分為四級，上
      開條例並就製造、運輸、販賣、意圖販賣而持有、以非法
      方法使人施用、引誘他人施用及轉讓不同等級之毒品等行
      為，分別定其處罰。鑑於第三、四級毒品均係管制藥品，
      特於同條例第十一條之一明定無正當理由，不得擅自持有
      ；第十八條第一項後段復規定查獲之第三、四級毒品，無
      正當理由而擅自持有者，沒入銷燬之。從而，依同條例第
      十八條第一項後段應沒入銷燬之毒品，專指查獲施用或持
      有之第三、四級毒品而言；倘係查獲製造、運輸、販賣、
      意圖販賣而持有、以非法方法使人施用、引誘他人施用或
      轉讓第三、四級毒品，既屬同條例相關法條明文規定處罰
      之犯罪行為，即非該條項應依行政程序沒入銷燬之範圍。
      又同條例第十九條第一項所定「供犯罪所用或因犯罪所得
      之物」，係指犯第四條至第九條、第十二條、第十三條或
      第十四條第一項、第二項之罪所用或所得之物，不包括毒
      品本身在內，是尚不得援用此項規定為第三、四級毒品之
      沒收依據。再同條例對於查獲之製造、運輸、販賣、意圖
      販賣而持有、以非法方法使人施用、引誘他人施用及轉讓
      第三、四級毒品之沒收，並無特別規定，如其行為已構成
      犯罪，則該毒品即屬不受法律保護之違禁物，應回歸刑法
      之適用，依刑法第三十八條第一項第一款之規定沒收之，
      始為適法（最高法院96年度臺上字第727號、96年度臺上
      字第728號、96年度臺上字第89號判決均採同一見解）。
      經查，扣案之如附表一編號一所示之第三級毒品愷他命，
      經鑑定確屬毒品危害防制條例第2條第2項第3款所規範之
      第三級毒品，有前開內政部警政署刑事警察局鑑定書在卷
      可按，其屬違禁物品無訛，依前開說明，應依刑法第38條
      第1項第1款之規定諭知沒收，至鑑驗用罄之毒品，既已滅
      失，自無庸再予以宣告沒收。
（二）復按犯前開條例第4條至第9條之罪者，其供犯罪所用或因
      犯罪所得之財物，均沒收之，如全部或一部不能沒收時，
      追徵其價額或以其財產抵償之，毒品危害防制條例第19條
      第1項定有明文，惟仍須以該物屬於犯人者為限，始得沒
      收之（最高法院93年度臺上字第5336號判決意旨參照）；
      又按共同正犯因相互間利用他人之行為，以遂行其犯意之
      實現，本於責任共同之原則，有關沒收部分，對於共犯間
      供犯罪所用之物，自均應為沒收之諭知（最高法院91年度
      臺上字第5583號、89年度臺上字第6946號判決可資參照）
      。經查，扣案如附表一編號二、三、四所示之物，為共犯
      乙○○、呂博毅等運輸毒品集團所有，並用於包裹偽裝毒
      品，有防止毒品裸露、逸出、防潮之功用，並便於攜帶、
      運輸，係供被告及其所屬之運輸毒品集團供犯本件運輸毒
      品所用之物，均應依毒品危害防制條例第19條第1項規定
      宣告沒收。另附表編號五、六之行動電話一支及門號SIM
      卡乙枚，係被告所有，附表編號七、十之行動電話各一支
      分別係共犯李家成、甲○○所有，並供渠等持用聯繫運輸
      毒品事宜之用，亦為被告、共犯李家成、甲○○於本院自
      承在卷，均應依毒品危害防制條例第19條第1項之規定諭
      知沒收。未扣案如附表一編號十二所示之物，為共犯李家
      成所有，供本件運輸毒品所用之物，業據共犯乙○○於本
      院供承在卷（見本院卷更一審卷第一三四頁），雖未扣案
      ，但既無證據證明業已滅失，依共犯連帶沒收原則，應依
      毒品危害防制條例第19條第1項規定宣告連帶沒收，如全
      部或一部不能沒收時，應與本案其他共同正犯連帶追微其
      價額。至附表編號八、九、十一之行動電話門號SIM卡各
      一枚及上開附表編號十二手機內所插用之門號0000000000
      號SIM卡一枚，均非被告、共犯李家成、甲○○所有，乃
      係案外人陳日光、呂雅菁、黃麟媗、丙○○所申辦，復有
      遠傳電信公司客戶資料、通聯調閱查詢單各一份在卷可佐
      （見本院更一審卷第六十八、六十九、一一五頁），自無
      宣告沒收之依據。
（三）附表二編號一、二所示之物，分別為如附表二編號一、二
      所有人欄所示之人所有，均非被告丁○○及其他共犯所有
      ，此有車號查詢汽車車籍資料二紙在卷可參（偵查卷第一
      五四、一五五頁參照），而附表二編號一所示之物，無證
      據證明係供本件運輸毒品所用之物，附表二編號二所示之
      物，雖係供本件運輸愷他命所用之交通工具，惟既非被告
      丁○○、其他共犯等人所有之物，即無從為沒收之諭知，
      又附表二編號三至編號十二所示之物，並非供運輸毒品所
      用之物，且與被告、共犯所實施運輸毒品犯行，並無直接
      關連，亦乏證據證明該等物品係被告、共犯供本件運輸毒
      品犯行所用或因此所得之物，故不予宣告沒收。又呂博毅
      允諾給予共犯李家成之報酬十萬元，因李家成尚未實際取
      得，自無庸宣告沒收。
（四）至在被告所駕駛之小客車上扣得如附表二編號十三、十四
      所示之愷他命二包（即鑑定書上編號Ｅ１、Ｅ２），經送
      內政部警政署刑事警察局以氣相層析質譜分析法及核磁共
      振分析法鑑定檢驗結果認：驗前總毛重十二點二一公克（
      包裝塑膠袋總重約零點七九公克），均檢出愷他命成分無
      訛，有同上內政部警政署刑事警察局出具之鑑定書一紙在
      卷可參，惟查，被告丁○○於共犯乙○○拆解上開內藏愷
      他命之電動麻將桌三組前即先離開，迨其返回Ａ１精緻洗
      車場時，即為警當場查獲，而上開二包愷他命係為警自被
      告丁○○所使用如附表二編號一所示之車內扣得，並非夾
      藏於本件電動麻將桌三組內之情，為被告丁○○供述在卷
      （見偵查卷第三頁至第五頁參照），並有扣案物品目錄表
      一紙在卷足憑（見偵查卷第八頁參照），且上開小客車並
      非被告所有，是尚難證明此二包愷他命與被告丁○○、共
      犯等人運輸本件愷他命之犯行有關，依法本院爰不另為沒
      收之諭知，應另由檢察官聲請沒收，併此敘明。
據上論斷，應依刑事訴訟法第369條第1項前段、第364條，刑事
訴訟法第299條第1項前段，修正前毒品危害防制條例第4條第3項
、第19條第1項，刑法第2條第1項前段、第11條前段、第28條、
第38條第1項第1款，判決如主文。
本案經檢察官吳春麗到庭執行職務。
中    華    民    國    99    年    8     月    24    日
                  刑事第十八庭  審判長法  官  吳鴻章
                                      法  官  曾淑華
                                      法  官  汪梅芬
以上正本證明與原本無異。
如不服本判決，應於收受送達後10日內向本院提出上訴書狀，其
未敘述上訴之理由者並得於提起上訴後10日內向本院補提理由書
（均須按他造當事人之人數附繕本）「切勿逕送上級法院」。
                                      書記官  劉寶鈴
中    華    民    國    99    年    8     月    24    日
附錄：本案論罪科刑法條全文
毒品危害防制條例第4條(修正前)
製造、運輸、販賣第一級毒品者，處死刑或無期徒刑；處無期徒
刑者，得併科新臺幣 2 千萬元以下罰金。
製造、運輸、販賣第二級毒品者，處無期徒刑或 7 年以上有期
徒刑，得併科新臺幣 1 千萬元以下罰金。
製造、運輸、販賣第三級毒品者，處 5 年以上有期徒刑，得併
科新臺幣 7 百萬元以下罰金。
製造、運輸、販賣第四級毒品者，處 3 年以上 10 年以下有期
徒刑，得併科新臺幣 3 百萬元以下罰金。
製造、運輸、販賣專供製造或施用毒品之器具者，處 1 年以上
7 年以下有期徒刑，得併科新臺幣 1 百萬元以下罰金。
前五項之未遂犯罰之。
附表一：
┌──┬────────┬────────┬─────────┬────┐
│編號│應沒收之物      │數量            │贓證物品清單編號  │ 備  註 │
├──┼────────┼────────┼─────────┼────┤
│ 一 │第三級毒品愷他命│陸拾參包（總毛重│臺北地檢署九十八年│        │
│    │                │參萬零肆佰捌拾柒│度藍保管字第０六０│        │
│    │                │點伍參公克、純質│０號編號１、２    │        │
│    │                │淨重貳萬玖仟肆佰│                  │        │
│    │                │肆拾壹點柒伍公克│                  │        │
│    │                │）              │                  │        │
├──┼────────┼────────┼─────────┼────┤
│ 二 │承裝上開第三級毒│陸拾參個        │同上              │        │
│    │品愷他命所用之塑│                │                  │        │
│    │膠袋            │                │                  │        │
├──┼────────┼────────┼─────────┼────┤
│ 三 │承裝上開第三級毒│貳個            │同上              │        │
│    │品愷他命所用之行│                │                  │        │
│    │李袋            │                │                  │        │
├──┼────────┼────────┼─────────┼────┤
│ 四 │承裝上開第三級毒│參組            │臺北地檢署九十八年│        │
│    │品愷他命所用之電│                │度藍保管字第０六０│        │
│    │動麻將桌        │                │一號編號３        │        │
├──┼────────┼────────┼─────────┼────┤
│ 五 │ＳＡＭＡＵＮＧ行│壹支            │臺北地檢署九十八年│丁○○所│
│    │動電話          │                │度藍保管字第０六０│有      │
│    │                │                │二號編號２        │        │
├──┼────────┼────────┼─────────┼────┤
│ 六 │00000000│壹張            │同上編號９        │丁○○所│
│    │四一號行動電話Ｓ│                │                  │有      │
│    │ＩＭ卡          │                │                  │        │
├──┼────────┼────────┼─────────┼────┤
│ 七 │Ａｎｙｃａｌｌ廠│壹支            │臺北地檢署九十八年│乙○○所│
│    │牌行動電話      │                │度藍保管字第０六０│有      │
│    │                │                │三號編號２        │        │
├──┼────────┼────────┼─────────┼────┤
│ 八 │00000000│壹張            │同上編號３        │陳日光所│
│    │三三號行動電話Ｓ│                │                  │申辦，李│
│    │ＩＭ卡          │                │                  │家年使用│
│    │                │                │                  │        │
├──┼────────┼────────┼─────────┼────┤
│ 九 │00000000│壹張            │同上編號４        │呂雅菁申│
│    │八四號行動電話Ｓ│                │                  │辦，李家│
│    │ＩＭ卡          │                │                  │年使用  │
├──┼────────┼────────┼─────────┼────┤
│ 十 │行動電話        │壹支            │臺北地檢署九十八年│甲○○所│
│    │                │                │度藍保管字第０六０│有      │
│    │                │                │三號編號１        │        │
├──┼────────┼────────┼─────────┼────┤
│十一│00000000│壹張            │同上編號２        │黃麟媗申│
│    │０七號行動電話Ｓ│                │                  │辦，王昱│
│    │ＩＭ卡          │                │                  │勝使用  │
│    │                │                │                  │        │
├──┼────────┼────────┼─────────┼────┤
│十二│00000000│壹支            │未扣案            │乙○○所│
│    │九四號行動電話（│                │                  │有      │
│    │不含ＳＩＭ卡一張│                │                  │        │
│    │）              │                │                  │        │
└──┴────────┴────────┴─────────┴────┘
附表二：
┌──┬────────┬─────┬───┬────────┐
│編號│扣案物品        │數量      │所有人│贓證物品清單編號│
├──┼────────┼─────┼───┼────────┤
│ 一 │車牌號碼七一九七│一輛      │愛維斯│臺北地檢署九十八│
│    │－ＰＰ號自用小客│          │小客車│年度藍保管字第０│
│    │車              │          │租賃有│六０一號編號１  │
│    │                │          │限公司│                │
├──┼────────┼─────┼───┼────────┤
│ 二 │車牌號碼九四三三│一輛      │張雅媛│同上編號２      │
│    │－ＵＱ號自用貨車│          │      │                │
├──┼────────┼─────┼───┼────────┤
│ 三 │現金            │新臺幣三十│丁○○│臺北地檢署九十八│
│    │                │三萬五千二│      │年度藍保管字第０│
│    │                │百元      │      │六０二號編號１  │
├──┼────────┼─────┼───┼────────┤
│ 四 │筆記本          │一本      │同上  │同上編號３      │
├──┼────────┼─────┼───┼────────┤
│ 五 │ＬＧ廠牌行動電話│一支      │同上  │同上編號４      │
├──┼────────┼─────┼───┼────────┤
│ 六 │中國聯通ＳＩＭ卡│一張      │同上  │同上編號５      │
├──┼────────┼─────┼───┼────────┤
│ 七 │ＮＯＫＩＡ廠牌行│一支      │同上  │同上編號６      │
│    │動電話          │          │      │                │
├──┼────────┼─────┼───┼────────┤
│ 八 │現金            │新臺幣一千│同上  │同上編號７      │
│    │                │三百元    │      │                │
├──┼────────┼─────┼───┼────────┤
│ 九 │現金            │人民幣一百│同上  │同上編號８      │
│    │                │元        │      │                │
├──┼────────┼─────┼───┼────────┤
│ 十 │ＳＩＭ卡        │三張      │同上  │同上編號９      │
├──┼────────┼─────┼───┼────────┤
│十一│ＳＡＭＡＵＮＧ廠│一支      │陳日昇│臺北地檢署九十八│
│    │牌行動電話      │          │      │年度藍保管字第０│
│    │                │          │      │六０五號編號１  │
├──┼────────┼─────┼───┼────────┤
│十二│ＳＩＭ卡        │二張      │同上  │同上編號２      │
├──┼────────┼─────┼───┼────────┤
│十三│第三級毒品愷他命│一包      │丁○○│扣押物品目錄表現│
│    │                │          │      │場編號E1        │
├──┼────────┼─────┼───┼────────┤
│十四│第三級毒品愷他命│一包      │丁○○│扣押物品目錄表現│
│    │                │          │      │場編號E2        │
└──┴────────┴─────┴───┴────────┘

司法院資訊處製作；財團法人民間司法改革基金會備份。
